【裁判字號】    97,台上,3345
【裁判日期】    970717
【裁判案由】    違反毒品危害防制條例
【裁判全文】
最高法院刑事判決            九十七年度台上字第三三四五號
上  訴  人  甲○○
上列上訴人因違反毒品危害防制條例案件，不服台灣高等法院花
蓮分院中華民國九十七年四月二十九日第二審更審判決（九十六
年度上重更(三)字第五號，起訴案號：台灣花蓮地方法院檢察署九
十二年度偵字第二四七一號），提起上訴，本院判決如下：
    主  文
原判決撤銷，發回台灣高等法院花蓮分院。
    理  由
本件原判決撤銷第一審關於上訴人甲○○部分之科刑判決，改判
論處其共同意圖販賣而持有第一級毒品罪刑，固非無見。
惟查(一)被告或共犯之自白，不得作為有罪判決之唯一證據，仍應
調查其他必要之證據，以察其是否與事實相符，刑事訴訟法第一
百五十六條第二項定有明文。其立法目的乃欲以補強證據擔保自
白之真實性；亦即以補強證據之存在，藉之限制自白在證據上之
價值。而所謂補強證據，則指除該自白本身外，其他足資以證明
自白之犯罪事實確具有相當程度真實性之證據而言。雖其所補強
者，非以事實之全部為必要，但亦須因補強證據與自白之相互利
用，而足使犯罪事實獲得確信者，始足當之。原判決認定上訴人
共同意圖販賣而持有第一級毒品海洛因，除以共同正犯李文漧之
自白為證據外，並未說明尚有何項補強證據，足使上訴人犯罪事
實獲得確信，遽論上訴人以共同意圖販賣而持有第一級毒品罪，
尚嫌速斷。(二)原判決理由謂因上訴人矢口否認有意圖販賣而持有
海洛因行為，致無從查明其意圖販賣而持有扣案毒品之始期，然
政府查緝毒品甚嚴，持有毒品之人必思儘快脫手，以免遭查獲而
罹重罪，故其應不可能長期持有扣案毒品；故認其應係在查獲未
久前之民國九十二年九月間起，意圖販賣而持有扣案毒品。係以
推測之詞而認定上訴人最初持有毒品之時間，顯有未當。(三)原判
決以上訴人於第一審供稱：伊原在休旅車內，後被押往第三部車
。在產業道路被打時，有告訴李文漧，有東西就交給人家等語，
作為李文漧係於徵得上訴人之同意，始供出扣案海洛因之藏放地
點之依據。然上訴人上開供述，能否因而認定上訴人係與李文漧
共同持有海洛因，李文漧係徵得其同意而供出海洛因藏放地點，
不無研求餘地。(四)原判決理由謂原審前審函調上訴人之資料，雖
呈現其資力狀況不良。但並不能因此即否定其於第一審在自由意
志下所供：因經營工程業務而獲利甚豐等語（見九十三年度重訴
字第一號卷(二)第三二二頁），即屬不實。故辯護人辯稱上訴人無
資力云云，無法作為上訴人有利之證明。然經核閱上訴人上開供
述之筆錄，其係稱：「因為我在案發前二天，我做工程裡有七、
八百萬，李文漧要向我借，但我沒有答應，他可能不高興……。
」如果無訛，該項供述，能否謂其經營工程業務而獲利甚豐云云
，即值研究。原判決引用作為證據，有證據上理由矛盾之違法。
(五)原判決以李文漧於沈正雄等違反毒品危害防制條例案件九十三
年二月二十四日偵查時，以證人身分向檢察官供稱：「（警方查
獲之小包牛皮紙張有何用途？）我拿小信封袋給甲○○裝毒品用
。」、「（零星小包分裝毒品有何用途？）如有人買毒品即可交
易。因他拿來毒品散散的，所以我提供紙袋供包裝。」等語（見
九十三年度偵字第一０四號偵查卷第一五八頁）。而認定李文漧
不僅受上訴人之委託代為藏放毒品海洛因，更進而為買賣之便而
提供其所有紙信封袋予上訴人使用，足見上訴人及李文漧不僅客
觀上有持有毒品海洛因之事實，主觀上亦具有持有該批毒品海洛
因供販賣之意圖。然對李文漧於之前，在本案檢察官於九十二年
十月二十七日偵查時供稱：「（警方查到時，散裝的部分有信封
袋，誰裝的？）不知道。」及警方就扣案海洛因之包裝袋等物中
，僅於海洛因之塑膠透明外包裝上採得指紋二枚（含分裝之夾鍊
袋）、旅行袋上採得指紋一枚。經與上訴人與李文漧等人指紋比
對，及輸入電腦比對結果，均未發現有相符者，有內政部警政署
刑事警察局九十二年十一月五日刑紋字第０九二０二０四七一二
號鑑驗書附卷可憑（見九十二年度偵字第二四七一號偵查卷(二)第
五十一頁背面、第一一０頁）。該二項有利於上訴人之證據，為
何不足採？原判決未見說明，尚屬理由不備。以上或為上訴意旨
所指摘，或為本院得依職權調查之事項，應認原判決仍有撤銷發
回更審之原因。
據上論結，應依刑事訴訟法第三百九十七條、第四百零一條，判
決如主文。
中    華    民    國  九十七  年    七    月   十七   日
                      最高法院刑事第十二庭
                          審判長法官  石  木  欽
                                法官  陳  世  淙
                                法官  洪  佳  濱
                                法官  王  居  財
                                法官  張  祺  祥
      本件正本證明與原本無異
                                      書  記  官
中    華    民    國  九十七  年    七    月  二十三  日
                                                      v


司法院資訊處製作；財團法人民間司法改革基金會備份。
